【裁判字號】    99,上易,2922
【裁判日期】    991231
【裁判案由】    詐欺等
【裁判全文】
臺灣高等法院刑事判決                99年度上易字第2922號
上  訴  人
即  被  告  黃意傳
上列上訴人因詐欺等案件，不服臺灣桃園地方法院99年度易字第
606 號，中華民國99年11月29日第一審判決（起訴案號：臺灣桃
園地方法院檢察署99年度偵字第15774 號），提起上訴，本院判
決如下：
    主  文
上訴駁回。
    理  由
一、按依刑事訴訟法第350條、第361條、第362條、第367條規定
    ，不服地方法院之第一審判決而上訴者，須提出上訴書狀，
    並應敘述具體理由，為上訴必備之程式；其所提出之書狀未
    敘述上訴理由，或僅曾以言詞陳述上訴理由者，均應於上訴
    期間屆滿後20日內補提理由書於第一審法院。第一審法院經
    形式審查，認逾期未補提上訴理由者，應定期間先命補正；
    逾期未補正者，為上訴不合法律上之程式，應以裁定駁回。
    倘已提出上訴理由，但所提非屬具體理由者，則由第二審法
    院以上訴不合法律上之程式，判決駁回。而所謂具體理由，
    必係依據卷內既有訴訟資料或提出新事證，指摘或表明第一
    審判決有何採證認事、用法或量刑等足以影響判決本旨之不
    當或違法，而構成應予撤銷之具體事由，始克當之（例如：
    依憑證據法則具體指出所採證據何以不具證據能力，或依憑
    卷證資料，明確指出所為證據證明力之判斷如何違背經驗、
    論理法則）；倘僅泛言原判決認定事實錯誤、違背法令、量
    刑失之過重或輕縱，而未依上揭意旨指出具體事由，或形式
    上雖已指出具體事由，然該事由縱使屬實，亦不足以認為原
    判決有何不當或違法者（例如：對不具有調查必要性之證據
    ，法院未依聲請調查亦未說明理由，或援用證據不當，但除
    去該證據仍應為同一事實之認定），皆難謂係具體理由，俾
    與第二審上訴制度旨在請求第二審法院撤銷、變更第一審不
    當或違法之判決，以實現個案救濟之立法目的相契合，並節
    制濫行上訴（最高法院97年度台上字第892 號、97年度台上
    字第1402號、98年度台上字第2133號、98年度台上字第2158
    號、98年度台上字第2189號、98年度台上字第2204號、98年
    度台上字第4122號、98年度台上字第4196號、98年度台上字
    第4215號、98年度台上字第4225號、98年度台上字第4238號
    、98年度台上字第4304號、98年度台上字第4468號、98年度
    台上字第4476號、99年度台上字第482 號、99年度台上字第
    870 號、99年度台上字第884號、99年度台上字第987號、99
    年度台上字第1209號、99年度台上字第1220號、99年度台上
    字第1318號等判決意旨參照）。又原審法院對上訴書狀有無
    記載理由，為形式上之審查，認有欠缺，且未據上訴人自行
    補正者，固應定期間先命補正。然上訴理由是否具體，依96
    年7月4日刑事訴訟法第361 條修正理由三之說明，屬第二審
    法院審查範圍，不在命補正之列。
二、本件被告上訴意旨略以：伊於此案中被原審判決二件詐欺案
    ，而伊在此案中確實只有其中一件詐欺案件；又伊於偵訊期
    間，均坦承所犯之罪，於羈押期間，已深深悔悟，且家中有
    妻子及三名4 歲以下幼兒需伊扶養，感覺原判決量刑太重，
    而提起上訴云云。第查：第查：證據之取捨及證據之證明
    力如何，由事實審法院自由判斷，此項自由判斷職權之行使
    ，倘係基於日常生活經驗所得之定則者，即屬合於經驗法則
    。若本於理則上當然之定則所為之論斷，即為合乎論理法則
    ，均不容任意指摘為違法或不當（最高法院 30年上字第597
    號判例、 91年度台上字第2395號、87年度台上字第2168 號
    、85年度台上字第4531號、83年度台非字第318 號、83年度
    台上字第1008號等判決可資參照）。原審認定被告確有原判
    決事實欄所載之犯行，已依憑卷內證據逐一敘明，核無任何
    憑空推論之情事，所為論斷，亦與經驗法則、論理法則，均
    屬無違。量刑屬法院自由斟酌決定之職權，若無逾越法定
    刑度或顯然濫用權限之情形，即不得任憑己意指摘其不當或
    違法。原審就其刑之裁量，已審酌被告不思守法自制，循正
    當途徑獲取所需，竟參與詐騙集團，假司法機關名義，冒充
    司法人員僭行職權，利用被害人對國家司法機關之信任詐取
    被害人鉅額錢財，嚴重影響國家經濟秩序及社會治安，且其
    犯後否認犯行，飾詞圖卸，無謂耗費有限之司法資源，被告
    固無據實陳述之義務，然其未行使緘默權，反屢為不實陳述
    ，顯示其缺乏為自己行為負責之觀念，自應施以相當之刑罰
    ，以謀收矯治警惕及社會防衛之效，兼衡其犯罪所得、所生
    危害等一切情狀，業以行為人之行為罪責為基礎，並斟酌刑
    法第57條各款所列情狀，在法定刑度內，酌量科刑，無何偏
    執一端，致明顯失出失入情形。被告之上訴理由未依據卷內
    既有訴訟資料或提出新事證，指摘或表明第一審判決有何採
    證認事、用法或量刑等足以影響判決本旨之不當或違法，而
    構成應予撤銷之具體事由，與合法上訴所須提出之具體理由
    ，並不相侔，與未提出具體理由無異，其上訴不合法律上之
    程式，爰不經言詞辯論，予以駁回。
據上論結，應依刑事訴訟法第367條前段、第372條，判決如主文
。
中    華    民    國    99    年    12    月    31    日
                刑事第十二庭審判長法  官  蔡永昌
                                  法  官  蘇隆惠
                                  法  官  蔡新毅
以上正本證明與原本無異。
不得上訴。
                                  書記官  賴立旻
中    華    民    國   100    年    1     月    3     日

司法院資訊處製作；財團法人民間司法改革基金會備份。
